【裁判字號】    95,上易,1486
【裁判日期】    951227
【裁判案由】    違反著作權法
【裁判全文】
臺灣高等法院臺中分院刑事判決        95年度上易字第1486號
上  訴  人  臺灣臺中地方法院檢察署檢察官
被      告  乙○○
上列上訴人因被告違反著作權法案件，不服臺灣臺中地方法院95
年度易字第1948號中華民國95年9月5日第一審判決（起訴案號：
臺灣臺中地方法院檢察署95年度偵字第7605號），提起上訴，本
院判決如下：
    主  文
原判決撤銷。
乙○○明知係侵害著作財產權之重製光碟，意圖散布而公開陳列
，處有期徒刑陸月，如易科罰金，以銀元佰元即新臺幣玖佰元
折算壹日。
扣案之「逃亡者（ＲＵＮＡＷＡＹ）」盜版光碟片貳套（合計肆
片）沒收。
    事  實
一、乙○○明知其向易刻派公司以每部新臺幣（下同）一百五十
    元之價格所購入之「逃亡者（ＲＵＮＡＷＡＹ）」視聽光碟
    ，係未經前開視聽著作財產權人日本東京放送系統股份有限
    公司（下稱日本東京放送公司）之授權，而擅自重製之盜版
    光碟，竟於民國九十五年三月二十九日晚間七時許，基於意
    圖散布之犯意，將前開盜版視聽光碟公開陳列其所經營之臺
    中市○○區○○路三七號前之路邊攤，並僱用不知情之黃健
    麟（另經檢察官為不起訴處分）預以每部二百三十九元之價
    格販售給不特定人。嗣於同日晚間九時五十分許，經警當場
    在上址查獲前開盜版之視聽光碟二套（每套二片，合計四片
    ）。
二、案經基本國際股份有限公司告訴臺中市警察局第三分局報告
    臺灣臺中地方法院檢察署檢察官偵查起訴。
    理  由
一、按被告以外之人於審判外之陳述，雖不符刑事訴訟法第159
    條之1、159條之2、159條之3、159條之4等規定，而經當事
    人於審判程序同意作為證據，法院審酌該言詞陳述或書面陳
    述作成時之情況，認為適當者，亦得為證據。當事人、代理
    人或辯護人於法院調查證據時，知有第159條第1項不得為證
    據之情形，而未於言詞辯論終結前聲明異議者，視為有前項
    之同意，刑事訴訟法第159條之5定有明文。本件被告及選任
    辯護人於本院審理時，就下列證人黃健麟、甲○○等人於審
    判外之陳述部分，未就其證據能力聲明異議，本院審酌該言
    詞陳述作成時之情況，並查無其他不法之情狀，足認為得為
    本案之證據，依刑事訴訟法第159條之5之規定，有證據能力
    ，合先說明。
二、上開犯罪事實，業據被告乙○○於本院審理時坦白承認，核
    與證人即告訴人之代理人甲○○及受雇於被告之黃健麟於警
    詢及原審審理證述情節大致相符，並有現場相片及扣案之盜
    版光碟二套可資佐證。又被告所販賣之「逃亡者（ＲＵＮＡ
    ＷＡＹ）」視聽光碟係屬盜版光碟，業據證人即告訴代理人
    甲○○於警詢中證述綦詳。再「逃亡者（ＲＵＮＡＷＡＹ）
    」視聽著作係由日本東京放送公司所創作，有原產地認證證
    明書附卷可稽，足認被告前開自白確與客觀事實相符，堪予
    採信。是本案事證至臻明確，被告犯行洵堪認定。
三、核被告乙○○所為，係違反著作權法第九十一條之一第二項
    、第三項之明知係侵害著作財產權之光碟重製物，意圖散布
    而公開陳列罪。又按，著作權法第八十七條第六款後段所規
    定：明知為侵害著作財產權之物而意圖散布而持有者，視為
    侵害著作權，並應依同法第九十三條第一項第三款之規定論
    處，然查該條規定，乃擬制之立法體例，屬於補充規定，倘
    行為人之行為同時構成同法第九十一條至第九十二條之罪者
    ，因屬法條競合之法律關係，應論以該主要規定之罪即為已
    足，無再適用補充條款之餘地，附此敘明（最高法院九十二
    年度臺上字第六四二八號判決意旨參照）。被告意圖散布而
    持有擅自重製影音光碟之低度行為，為意圖散布而公開陳列
    之高度行為所吸收，不另論罪。
四、檢察官依告訴人之聲請提起上訴，其理由略以：I被告遭查
    獲之光碟販售攤位上，有一手寫廣告版載明：「日劇超人氣
    ＶＣＤ、ＤＶＤ新春特價１４９元／套起」字樣，顯見被告
    應販售有相當數量日劇光碟；依現今情形，目前只有告訴人
    公司有合法取得日本「ＴＢＳ」公司近二十部劇之授權，其
    餘之日劇均屬盜版光碟，因該部分著作權非告訴人所有，因
    此於取締時未查扣，然被告販賣大量盜版光碟究屬不爭事實
    ，被告應構成常業犯。原審判決未論該部分犯行，顯有失當
    。II被告於偵查中自承：「該光碟係由某公司所提供上架販
    售，經其於日前告知有版權問題，所以要下架，但由於疏忽
    而未下架」「之前該公司亦曾通知其他日劇光碟有版權問題
    ，我就會將該光碟下架不再賣」等語，顯見被告有多次違反
    著作權問題。惟查：
  (1)上訴意旨以被告遭查獲之光碟販售攤位上，有一手寫廣告版
    載明：「日劇超人氣ＶＣＤ、ＤＶＤ新春特價１４９元／套
    起」字樣及告訴人所稱，以現今日劇授權現狀，僅告訴人公
    司有合法取得日本「ＴＢＳ」公司近二十部劇之授權，其餘
    之日劇均屬盜版光碟等情，認定被告尚公開陳列有大量盜版
    光碟。然犯罪事實，應依證據認定之，無證據不得認定犯罪
    事實；不能證明被告犯罪或其行為不罰者，應諭知無罪之判
    決，刑事訴訟法第一百五十四條第二項、第三百零一條第一
    項分別定有明文。又，事實之認定，應憑證據，如未能發現
    相當證據，或證據不足以證明，自不能以推測或擬制之方法
    ，以為裁判基礎；另認定犯罪事實應依證據，為刑事訴訟法
    所明定，故被告否認犯罪事實所持之辯解，縱屬不能成立，
    仍非有積極證據足以證明其犯罪行為，不能遽為有罪之認定
    ，亦即為訴訟上證明之資料，須通常一般之人均不致於有所
    懷疑，而得確信其為真實之程度者，始得據為有罪之認定。
    倘其證明尚未達於此一程度，而有合理性懷疑存在時，即不
    得遽認被告犯罪，最高法院四十年度臺上字第八六號及三十
    年度上字第一八三一號著有判例可資參照。檢察官前揭上訴
    理由，均屬推斷，應非認定犯罪之積極證據。
  (2)至上訴意旨另以被告於偵查中自承，過去曾因日劇版權問題
    ，在接受通知後下架之自白，認定被告有多次違反著作權犯
    行部分，按被告之自白，不得作為有罪判決之唯一證據，仍
    應調查其他必要之證據，以察其是否與事實相符，刑事訴訟
    法第一百五十六條第二項定有明文，被告此部分之自白既乏
    查獲之盜版光碟等積極證據足資佐證，亦不得為被告犯罪之
    依據。
五、原審予以論罪科刑固非無見，惟被告於台中地區人群擁擠之
    逢甲商圈熱鬧地帶，為圖不法利益，公然陳列盜版光碟，尚
    難認有何犯罪情狀，可堪憫恕之處，原判決誤依刑法第五十
    九條之規定，酌減其刑尚有未洽。檢察官上訴意旨固無理由
    ，已見前述，惟原判決既有上開可議之處即屬無可維持，應
    予撤銷改判。爰審酌被告乙○○枉顧前揭影音著作係他人辛
    苦之智慧結晶，非法意圖散布而公開陳列盜版光碟，無視政
    府大力宣導尊重他人智慧財產權之法令，攫取著作財產權人
    應得之利益，已對著作權人之權益造成損害，並擾亂市場秩
    序，影響我國致力保護智慧財產權之國際名譽；惟衡酌被告
    遭查扣之盜版光碟僅為二套（計四片），其犯後雖尚未能與
    告發人基本國際股份有限公司達成和解，並賠償告發人之損
    害，然本件依查扣之盜版光碟數量觀之，損害尚屬輕微，且
    其於本件犯罪之動機、目的尚屬單純，公開陳列之時間極短
    ，犯罪手段平和，犯後坦認犯行，態度尚稱良好等一切情狀
    ，量處如主文所示之刑，並依修正前刑法第四十一條第一項
    前段及原罰金罰鍰提高標準條例第二條之規定，諭知易科罰
    金之折算標準（被告行為後，刑法及刑法施行法業於九十四
    年二月二日經總統以華總一義字第０九四０００一四九０一
    號令修正公布，並於九十五年七月一日施行。按行為後法律
    有變更者，適用行為時之法律，但行為後之法律有利於行為
    人者，適用最有利於行為人之法律，現行刑法第二條第一項
    定有明文。此條規定乃與刑法第一條罪刑法定主義契合，而
    貫徹法律禁止溯及既往原則，係規範行為後法律變更所生新
    舊法律比較適用之準據法，是刑法第二條本身雖經修正，但
    刑法第二條既屬適用法律之準據法，本身尚無比較新舊法之
    問題，應一律適用裁判時之現行刑法第二條規定以決定適用
    之刑罰法律，先予辨明。被告於犯罪時之刑法第四十一條第
    一項前段規定：「犯最重本刑為五年以下有期徒刑以下之刑
    之罪，而受六個月以下有期徒刑或拘役之宣告，因身體、教
    育、職業、家庭之關係或其他正當事由，執行顯有困難者，
    得以一元以上三元以下折算一日，易科罰金。」又被告行為
    時之易科罰金折算標準，修正前罰金罰鍰提高標準條例第二
    條（現已刪除）規定，就其原定數額提高為一百倍折算一日
    ，則本件被告行為時之易科罰金折算標準，最高應以銀元三
    百元折算一日，經折算為新臺幣後，應以新臺幣九百元折算
    為一日。惟九十五年七月一日修正公布施行之刑法第四十一
    條第一項前段則規定：「犯最重本刑為五年以下有期徒刑以
    下之刑之罪，而受六個月以下有期徒刑或拘役之宣告者，得
    以新臺幣一千元、二千元或三千元折算一日，易科罰金。」
    比較修正前後之易科罰金折算標準，以九十五年七月一日修
    正公布施行前之規定，較有利於被告，則應依刑法第二條第
    一項前段，適用修正前刑法第四十一條第一項前段之規定，
    定其折算標準）至扣案之前揭擅自重製之「逃亡者（ＲＵＮ
    ＡＷＡＹ）」光碟二套（計四片），為供被告犯本件犯罪所
    用之物，不以屬於犯人者為限，爰依著作權法第九十八條之
    規定，併為沒收之諭知。
六、據上論結，應依刑事訴訟法第三百六十九條第一項前段、第
    三百六十四條、第二百九十九條第一項前段，著作權法第九
    十一條之一第三項前段、第二項、第九十八條，刑法第十一
    條、（修正前）第四十一條第一項前段，(修正前)罰金罰鍰
    提高標準條例第二條，判決如主文。
本案經檢察官丙○○到庭執行職務。
中    華    民    國    95    年    12  月    27      日
            刑事第四庭  審判長法  官  洪  耀  宗
                              法  官  江  德  千
                              法  官  劉  登  俊
上列正本證明與原本無異。
不得上訴。
                              書記官  粘  銘  環
中    華    民    國    95    年  12  月    28        日
                                                      Ａ


司法院資訊處製作；財團法人民間司法改革基金會備份。
